【裁判字號】    91,上易,1758
【裁判日期】    920408
【裁判案由】    偽造文書
【裁判全文】
臺灣高等法院高雄分院刑事判決                  九十一年度上易字第一七五八號
    上  訴  人  台灣高雄甲方法院檢察署檢察官
右上訴人因被告偽造文書案件，不服台灣高雄甲方法院九十一年度易字第一八四號中
華民國九十一年十月三十日第一審判決（起訴案號：台灣高雄甲方法院檢察署九十年
度偵字第一一四０五號），提起上訴，本院判決如左：
    主  文
原判決撤銷。
ＴＪＵＮＧ  ＭＵＩ  ＴＪＵ行使偽造私文書，足以生損害於公眾及他人，處有期徒
刑陸月，如易科罰金，以佰元折算壹日。
扣案之印尼護照壹本（護照編號：Ｈ六二四一二號、姓名ＮＧ  ＰＯ  ＨＯＮＧ、
出生日期西元一九七０年十月五日）其上變造之相片壹張及編號000000000
0號中華民國入境登記表上偽造之「ＮＧ  ＰＯ  ＨＯＮＧ」署押壹枚，均沒收。
    事  實
一、ＴＪＵＮＧ  ＭＵＩ  ＴＪＵ（下譯為鐘美珠）為印尼籍國民，為能入境來台結
    婚，竟基於行使變造特種文書及使公務員登載不實之概括犯意及行使偽造私文書
    之犯意，先於不詳時間，在印尼國，向「ＦＥＤＩＡＮ」之年籍不詳印尼男子，
    以印尼盾一百三十萬元之代價，購買已換貼鐘美珠相片、護照編號：Ｈ０６２４
    １２號、姓名ＮＧ  ＰＯ  ＨＯＮＧ（下譯為黃寶鳳）、出生日期西元一九七０
    年十月五日之變造印尼護照一本（該變造護照之行為甲在印尼，無從適用我國刑
    法處罰），再於民國八十七年八月八日，在印尼國，以「黃寶鳳」名義與設籍新
    竹縣關西鎮金山里四鄰馬武督三十七號之范揚欽結婚，嗣於八十七年十一月七日
    利用不知情之范揚欽回台灣持結婚證書向新竹縣關西鎮戶政事務所辦理結婚入籍
    登記，使不知情之戶政事務所承辦公務員將鐘美珠不實之姓名「黃寶鳳」登載在
    其職務上掌管之結婚登記戶政資料上，足以生損害於「黃寶鳳」及戶政機關對於
    戶籍資料管理之正確性，鐘美珠婚後，於八十八年一月二十二日，持上開護照，
    自印尼搭乘中華航空ＣＩ二０二四二四號班機，由桃園中正國際機場入境我中華
    民國境內，並依照上開護照之記載，於編號0000000000號中華民國入
    境登記表內，偽簽「ＮＧ  ＰＯ  ＨＯＮＧ」署押一枚及填載前開「ＮＧ  ＰＯ
      ＨＯＮＧ」之年籍、護照號碼等資料，而偽造「黃寶鳳」申請入境之入境登記
    表私文書一張，旋於入境抵達桃園中正國際機場時，將該變造之護照一本及偽造
    之出境登記表私文書一張交予我國海關人員查驗而行使後，矇混入境，足以生損
    害於「ＮＧ  ＰＯ  ＨＯＮＧ」及我國主管機關對於入出境業務管理之正確性。
    嗣鐘美珠於八十九年一月二十六日與范揚欽離婚，鐘美珠又利用不知情之范揚欽
    於同日持離婚協議書向新竹縣關西鎮戶政事務所辦理離婚登記，使不知情之戶政
    事務所承辦公務員將鐘美珠不實之姓名「黃寶鳳」登載在其職務上掌管之離婚登
    記戶政資料上，足以生損害於「黃寶鳳」及戶政機關對於戶籍資料管理之正確性
    。鐘美珠於離婚後，於九十年六月八日上午五時四十分許，承前犯意，欲搭機自
    高雄小港國際機場出境返回印尼國，再度持上開變造之護照提示予海關人員查驗
    行使之際，為警識破，而當場查獲。
二、案經航空警察局高雄分局移送臺灣高雄甲方法院檢察署檢察官偵查起訴。
    理  由
一、訊據被告鐘美珠固供承有於右揭時、甲，以「黃寶鳳」名義與范揚欽結婚後，自
    印尼國搭機來台，持上開換貼其照片之黃寶鳳名義護照行使而入境臺灣結婚，又
    於離婚後持上開護照欲搭機返回印尼等情不諱，然矢口否認有何行使變造特種文
    書罪、行使偽造私文書及使公務員登載不實之犯行，辯稱：伊是支付印尼盾一百
    三十萬，委請印尼友人幫忙辦護照，不是向他購買；辦妥後伊見護照上名字不一
    樣，伊有加以詢問，然該友人說沒有關係，伊不懂，不知道護照是假的云云。然
    查：
  (一)右揭犯罪事實，業據被告於警、偵訊及原審審理時供承明確，並有上開已換貼被
    告相片之編號Ｈ０６２４１２號變造印尼護照一本扣案（警卷第九頁），及卷附
    外僑入出境記錄端末查詢報表一份、內政部警政署函送之被告於八十八年一月二
    十二日入境時所偽造之編號0000000000號中華民國入境登記表及其上
    偽造之「ＮＧ  ＰＯ  ＨＯＮＧ」署押一枚、新竹縣關西鎮戶政事務所九十一年
    一月二十八日九十一關鎮戶字第０九一００００二０八號函附「黃寶鳳」結婚登
    記申請書及離婚登記申請書等可資佐憑（警卷第七頁、原審卷三四頁、第十二至
    二十頁）。而該編號Ｈ０６２４１２號之印尼護照，護照真正持有名義人為「Ｎ
    Ｇ  ＰＯ  ＨＯＮＧ」，並非被告鐘美珠，亦有外交部領事事務局九十年十二月
    五日領(二)九０字第九０五二０四五四七八號函暨所附駐印尼代表處電報二紙在卷
    可稽（偵卷二十至二二頁）。又被告之真實姓名為「ＴＪＵＮＧ  ＭＵＩ  ＴＪ
    Ｕ」、其印尼身分證號碼為0000000號、出生日期為西元一九六八年八月
    二十八日等情，亦有其印尼身分證影本一件附卷可佐（警卷第十頁）。
  (二)被告雖辯稱：伊不知道該本護照係假的，不知道如此違法云云，惟其已迭次供承
    ：伊知道護照上名字不對，但交付的人說沒有關係，伊就持以使用入境台灣，來
    台後與范揚欽結婚，伊在台期間，對外均自稱「黃寶鳳」等語（偵卷第六、十三
    頁，原審卷二六、二七頁）。而護照為記載及表彰自身所屬國家國民身份之重要
    文件，其上之姓名、年籍及照片等資料均需與本人相符始可，被告明知其並非「
    黃寶鳳」，且系爭護照上所載姓名與其姓名顯然不同，仍持該換貼自己照片之護
    照行使，並配合護照上資料填寫不實資料及偽造「黃寶鳳」署押，偽造上開入境
    申請表入境來台，嗣再度持該護照行使欲出境返回印尼，足徵被告主觀上確已知
    悉該護照為換貼照片變造者，客觀上亦有行使之行為甚明，其上開辯稱：不知系
    爭護照係造假云云，純係事後避就推諉之詞，顯不足採。
  (三)又扣案之黃寶鳳名義護照一本，經檢察官、原審及本院多次函送及電詢外交部領
    事事務局，委請代向印尼政府查詢該本護照之真偽，均僅知上開護照之持有人為
    印尼籍人士「ＮＧ  ＰＯ  ＨＯＮＧ」（即黃寶鳳），於八十八年十一月二十二
    日入境，而無法鑑定系爭護照之真偽等情，固有外交部領事事務局九十年十二月
    五日領(二)九０字第九０五二０四五四七八號函、九十一年三月二十日領二字第０
    九一０四一四四五七０號函附卷可參（偵卷二十至二二頁、原審卷三四、三五頁
    ），惟本件既無積極證據證明該本護照係他人所偽造者，是依卷存證據及被告所
    供情節，應認系爭護照係經人換貼被告照片而變造者無訛。
  (四)綜上，本件事證明確，被告上開行使偽造私文書、行使變造特種文書及使公務員
    登載不實之犯行，均堪認定。
二、核被告持變造之護照特種文書以行使，係犯刑法第二百十六條、第二百十二條之
    行使變造特種文書罪；被告利用不知情之范揚欽向戶政機關為不實之結婚及離婚
    登記，係犯刑法第二百十四條使公務員登載不實罪；被告偽造「ＮＧ  ＰＯ  Ｈ
    ＯＮＧ」之署押而偽造入境登記表後持以行使，係犯刑法第二百十六條、第二百
    十條之行使偽造私文書罪。被告偽造「ＮＧ  ＰＯ  ＨＯＮＧ」署押之行為，係
    偽造私文書之階段行為，又其偽造入境登記表私文書後復持以行使，偽造之低度
    行為應為行使之高度行為所吸收，均不另論罪。被告利用不知情之范揚欽向戶政
    機關為不實之結婚及離婚登記，係間接正犯。又被告先後二次使公務員登載不實
    及行使變造之護照，時間緊接，手法相同，且觸犯構成要件相同之罪，顯係各基
    於概括犯意反覆為之，均為連續犯，應各依刑法第五十六條之規定論以一罪，並
    加重其刑。被告於入境時，以一行為而同時觸犯行使變造特種文書罪及行使偽造
    私文書罪二罪名，為想像競合犯，應依刑法第五十五條前段規定，從一重之行使
    偽造私文書罪處斷，而與所犯行使公務員登載不實罪間，有方法結果之牽連關係
    ，亦應從一重之行使偽造私文書罪處斷。公訴人雖認被告前揭所為係犯行使偽造
    特種文書罪云云，惟本件並無積極證據證明系爭印尼護照為偽造，已如前述，是
    公訴人此部分所認尚有誤會；又被告使公務員登載不實及行使偽造私文書之犯行
    ，雖未經檢察官起訴，惟上開部分與已起訴之連續行使變造特種文書罪部分，有
    想像競合犯及牽連犯之裁判上一罪關係，為起訴效力所及，本院自應併予審理。
三、被告犯罪事證明確，原審法院未查，遽為無罪之諭知，自有未洽。檢察官上訴意
    旨指摘原判決諭知無罪為不當，為有理由，應由本院撤銷改判。爰審酌被告持變
    造之護照供查驗而行使入境台灣，並以不實之姓名、年籍資料為戶籍資登，損害
    我國主管機關對於外國人入出境資料管理及戶政資料之正確性，影響我國國家安
    全非輕，惟念其犯後坦承部分犯行，犯罪情節、手段尚非重大等一切情狀，量處
    如主文第二項所示之刑。被告行使偽造私文書後，刑法第四十一條業經立法院於
    九十年一月四日修正為第四十一條第一項：「犯最重本刑為五年以下有期徒刑之
    刑之罪，而受六個月以下有期徒刑或拘役之宣告，因身體、教育、職業、家庭之
    關係或其他正當事由，執行顯有困難者，得以一元以上三元以下折算一日，易科
    罰金。」，並經總統於九十年一月十日公布施行，將易科罰金之適用範圍擴大為
    最重本刑五年以下有期徒刑之罪，而易服勞役及期間、數罪併罰之定執行刑、緩
    刑及易以訓誡、易科罰金各事項，均應依新法〈最高法院二十四年七月民刑庭總
    會（二）意旨參照〉，本件被告行為後，法律業已變更，依刑法第二條第一項前
    段規定，應適用修正後刑法第四十一條第一項前段規定，併諭知易科罰金之折算
    標準。扣案之變造印尼護照一本（護照編號：Ｈ六二四一二號、姓名ＮＧ  Ｐ
    Ｏ  ＨＯＮＧ、出生日期西元一九七０年十月五日）其上變造之相片壹張，為被
    告所有供犯罪所用之物，業據被告供承在卷，應依刑法第三十八條第一項第二款
    規定宣告沒收。再被告於編號0000000000號中華民國入境登記表私文
    書上偽造之「ＮＧ  ＰＯ  ＨＯＮＧ」署押一枚，雖未據扣案，然無證據證明已
    滅失，應依刑法第二百十九條之規定宣告沒收；至上開入境登記表一紙雖為被告
    所偽造，惟被告業已行使交付內政部警政署入出境管理局，已非被告所有之物，
    爰不予宣告沒收。至上開護照一本，除其上換貼之被告相片係變造者外，不能證
    明係偽造（業如前述），自不得宣告沒收，附此敘明。
據上論斷，應依刑事訴訟法第三百六十九條第一項前段、第三百六十四條、第二百九
十九條第一項前段，刑法第二條第一項前段、第二百十六條、第二百十條、第二百十
二條、第二百十四條、第五十六條、第五十五條、第四十一條第一項前段、第二百十
九條、第三十八條第一項第二款，罰金罰鍰提高標準條例第一條前段、第二條，判決
如主文。
本案經檢察官劉文水到庭執行職務。
中    華    民    國      九十二      年       四       月      八      日
                              臺灣高等法院高雄分院刑事第六庭
                                  審判長法官  王憲義
                                        法官  張意聰
                                        法官  范惠瑩
右正本證明與原本無異。
如不服本判決應於收受本判決後十日內向本院提出上訴書狀，其未述上訴理由者，
並得於提起上訴後十日內向本院補提理由書狀（均須按他造當事人之人數附繕本)「
切勿逕送上級法院」。
                                      書記官  馬蕙梅
中    華    民    國      九十二      年       四       月      八      日
附錄本件論罪科刑法條：
刑法第二百十六條、二百十條
刑法第二百十六條
行使第二百十條至第二百十五條之文書者，依偽造、變造文書或登載不實事項或使登
載不實事項之規定處斷。
刑法第二百十條
偽造、變造私文書，足以生損害於公眾或他人者，處五年以下有期徒刑。


司法院資訊處製作；財團法人民間司法改革基金會備份。
